【裁判字號】    89,上訴,2768
【裁判日期】    890529
【裁判案由】    貪污治罪條例等
【裁判全文】
臺灣高等法院刑事判決                          八十九年度上訴字第二七六八號
    上  訴  人
    即  被  告  乙○○
                施呈
    右二人共同
    選任辯護人  楊冀華
                紀鎮南
                林添進
右上訴人因違反貪污治罪條例等案件，不服臺灣台北地方法院八十八年度訴字第一七
三二號，中華民國八十九年五月二十九日第一審判決（起訴案號：臺灣台北地方法院
檢察署八十八年度偵字第二一五四三號，及移送併辦八十八年度偵字第二０七七九號
）提起上訴，本院判決如左：
    主  文
上訴駁回。
    事  實
一、乙○○係誼通汽車事業有限公司（下稱誼通公司）實際經營負責人（登記負責人
    為其母黃陳雪霞），其妻施呈  則於誼通公司負責財務管理之工作，誼通公司自
    民國（下同）八十六年七月一日起（以簽約後租用誼通公司拖吊車日起算，起訴
    書誤自八十六年八月一日起算），與台北市停車管理處簽訂「台北市停車管理處
    租用民間拖吊車及保管場合約書」，受公務機關台北市停車管理處（下稱台北市
    停管處）之委託，並應受台北市政府警察局執行勤務警察指揮，代辦違規車輛之
    移置保管工作，及移置費（即拖吊費）、保管費之代收業務，且誼通公司另自八
    十七年七月一日起（合約生效日起算），受公務機關台北市交通事件裁決所之委
    託，代辦被拖吊汽（機）車違規停車罰鍰之代收業務，而乙○○、施呈  於誼通
    公司分別掌管公司之業務及財物工作，二人就台北市停管處及裁決委託承辦之代
    收上開移置費、保管費及罰鍰等業務，均為受公務機關委託承辦公務之人員及從
    事業務之人。
二、誼通公司在台北市設有公館、天祥、和平及松仁等四處保管場，依約每日各保管
    場所代收之移置費（大型汽車每輛／次：三千元，小型汽車每輛／次：一千元，
    機車每輛／次：二百元）、保管費（大型汽車每輛／次：五百元，小型汽車每輛
    ／次：二百元，機車每輛／次：五十元）、及違規停車罰鍰（每輛均六百元）等
    公有款項，至遲均應由誼通公司於次日中午十二時前（逢例假日順延）以現金繳
    入指定之台北銀行代理台北市庫帳戶內（移置費及保管費繳存「台北市公有收費
    停車場基金」專戶，違規停車罰鍰繳存「台北市交通事件裁決所罰鍰」專戶），
    次月再由誼通公司依約另向台北市停管處申請給付約定之拖吊租金及保管費（亦
    即機車及汽車違規應繳之移置費及保管費均應於收取翌日先繳回台北市停管處之
    公庫，次月十五日前再由台北市停管處核實支付租用拖吊車租金及保管費予誼通
    公司）。八十七年十一月間，由於台北市舉辦市議員選舉，原先採取之車輛拖吊
    政策有所改變，致違規拖吊車輛數目驟減，致誼通公司之業務所得因而減少，然
    乙○○因參加台北市議員選舉，急需大量選舉經費，竟與施呈  共同意圖為自己
    不法之所有，並基於概括之犯意，自八十七年十一月三日起至八十八年二月二十
    四日止，分別於如附表一、二所示代收日期之翌日，將各該日代收應繳公庫之違
    規停車罰鍰、移置費、及保管費等現金，逐日加以挪用，並由施呈丘利用不知情
    之會計人員蘇瑾或拖吊場日班受僱收費員，將前開收取之現金存入誼通公司於台
    北銀行、臺灣銀行、中國信託國際商業銀行及泛亞銀行開設之帳戶，用以支應乙
    ○○參選所需經費、及誼通公司業務上之應付員工薪資、土地租金、拖吊車貸款
    及維修費用等款項，渠等挪用上開款項之期間，少則一日，多至三十三日不等（
    詳如附表一、二所示，其中逾限日數一日者，係被告以開立支票之方式延遲繳納
    罰款而先挪用現金），嗣後再由施呈  以乙○○之姐黃玉梅所經營之禾啟汽車事
    業股份有限公司（下稱禾啟公司）名義向民間週轉借款，或再挪用其他代收款項
    ，用以歸墊返還不足欠款，而連續侵占挪用款項達四千六百九十一萬四千一百元
    （其中移置費及保管費合計為六百二十三萬六千五百元，違規停車罰鍰合計為四
    千零六十七萬七千六百元，起訴書誤載為三千四百餘萬元）。嗣於八十八年一月
    十九日，誼通公司以禾啟公司為發票人所簽發面額合計為七百九十六萬五千六百
    元之支票共四紙存入台北銀行台北市交通事件裁決所罰鍰專戶，用以返還所挪用
    自同年一月四日起至同年月十七日止之同額代收罰鍰，惟其中二紙面額合計為五
    百三十五萬九千八百元之支票，因乙○○、施呈  臨時週轉借款不及而遭退票，
    上開票款嗣後雖經補足，惟渠等侵占公用財物一事因而經舉發，並進而查悉上情
    。嗣後乙○○、施呈  除自動繳回前開附表一、二所侵占之財物外（其中經台北
    市交通事件裁決所發函催繳之金額為二千一百七十五萬一千八百元，其餘款項業
    經乙○○及施呈  於侵占期間自動陸續繳庫），並於法務部調查局台北市調查處
    （下稱台北市調查處）訊問時及檢察官偵查中自白上情。
三、台北市停管處與誼通公司所訂用「民間拖吊車及保管場合約」原訂於八十八年六
    月三十日屆滿，台北市停管處乃於八十八年七、八月間辦理與原拖吊場之新合約
    評審，遂與誼通公司延長上開合約期限至八十八年八月三十一日止，台北市交通
    事件裁決所因而於八十八年六月二十九日、同年六月三十日及同年七月三十一日
    分別與誼通公司另行簽訂委託代收汽（機）違規停車罰鍰之新約，委託誼通公司
    自八十八年七月一日起至同年八月三十一日止辦理被拖吊車輛違規停車罰鍰之代
    收業務，詎乙○○、施呈  猶不知悔改，而基於侵占公有財物及業務登載不實文
    書並進而持以行使之概括犯意，自八十八年七月一日起至八十八年八月二十六日
    止，連續利用不知情之職員張美霞、陽美娟、陳秀婷、張雯萍等人於業務上應制
    作之「台北市各拖吊場收據使用回報表」、及「台北市政府收入憑證登記簿」（
    私文書）上，逐日分別填載不實之「收據使用起訖號碼」、「使用份數」、「實
    收金額」等內容，並逐日持以向台北市交通事件裁決所行使，致使台北市交通事
    件裁決所承辦之公務人員，將前開不實之內容登載於公務上制作之「拖吊場代收
    本所違規罰鍰收據使用份數及應繳金額明細表」（即公文書）上，足以生損害於
    台北市交通事件裁決所，並於如附表三統計表所示之日期之翌日連續侵占代收之
    停車罰鍰五千四百一十八件，合計於上開期間侵占款項之總額達三百二十五萬零
    八百元。嗣誼通公司於八十八年八月二十七日將已收取之違規停車罰鍰收據第二
    聯送至台北市交通事件裁決所，經該所稽核後始發現上揭短報代收款項之被侵占
    情事，嗣已自動繳交全部所得財物。
四、案經法務部調查局台北市調查處移送臺灣臺北地方法院檢察署檢察官偵查起訴，
    及台北市交通事件裁決所函請臺灣臺北地方法院檢察署檢察官移送臺灣臺北地方
    法院併案審理。
    理  由
一、訊據上訴人即被告乙○○、施呈  固坦承誼通公司與台北市停管處、台北市交通
    事件裁決所簽訂前開合約，並坦承自八十七年十一月三日起至八十八年二月二十
    四日止，確有遲延繳納移置費、保管費及罰鍰，及自八十八年七月一日起至八十
    八年八月二十六日止，短報收據使用數量及罰鍰之事實，惟均矢口否認有何侵占
    或貪污之犯行。被告乙○○辯稱：伊不是誼通公司實際負責人，是由伊太太施呈
      在處理，公司的事最後決策者是施呈  云云。被告施呈  則辯稱：八十七年十
    一月三日至八十八年二月二十四日之期間，因調派公司員工支援協助伊先生競選
    台北市議員之選務工作，致人力不足，僅係遲延繳交該款，至八十八年七月份是
    因蘇瑾離職由伊製作相關文書，因伊來不及查核單據，故查核多少就報多少，並
    無侵占之故意云云。辯護意旨則以：被告二人均非依法令從事公務之人員，不具
    刑法上公務員身分，且民間拖吊業者性質上屬於行政輔助人（又稱行政助手），
    性質上為機關之輔助人力，並未享有公務上之職權及權力主體之身分，亦未以自
    己名義科處及受領違規車主罰鍰之權限。況誼通公司分別與台北市停管處、及台
    北市交通事件裁決所，簽訂租用民間拖吊車、保管場合約及委託民間拖吊公司代
    收違規停車罰鍰合約，誼通公司係因私法上（租賃、委任）契約關係，而持有前
    揭移置費、保管費、罰鍰，並未取得公務上之職權及權利主體之身分，被告二人
    自非貪污治罪條例第二條後段之受公務機關委託承辦公務之人。且台北市停管處
    87.5.11.北市停四字第三八四七號函說明三，亦認該處僅係與民間拖吊公司簽訂
    租用拖車及保管場合約，其從業人員係由業者自行僱佣，與該處無關，至從事違
    規車輛拖吊及保管工作時，須接受交通執勤警察之指揮始可從事現場車輛之工作
    ，渠等人員並不具有執法權等語，足見被告等並非受公務機關委託承辦公務之人
    。又被告乙○○並未參與誼通公司資金調度運作，亦無參與決定拖吊費、保管費
    、交通罰鍰繳納之時間、及無挪用之行為，自不能僅憑其自白為誼通公司實際負
    責人，遽為不利被告乙○○之認定等情。
二、經查：
(一)查被告乙○○於法務部調查局台北市調查處（下稱台北市調查處）調查時供承：
    「誼通公司實際上的財務管理調度雖然係由我太太施呈  負責，但是我太太還是
    聽從我的指示來處理財務。誼通公司之所以會有鉅額的挪用情形，是我在去年參
    選台北市議員選舉時，疏於管理公司的業務，致公司的拖吊業務量嚴重萎縮，但
    是公司的固定開銷仍未減少，再加上參選經費支出較多，所以才造成鉅額的挪用
    情況。」等語（見台北市調查處卷附八十八年七月七日調查筆錄），而證人即被
    告乙○○之母黃陳雪霞、誼通公司會計蘇瑾、誼通公司職員黃騰鴻於八十八年七
    月七日接受台北市調查處調查時，亦分別供稱：「誼通公司實際負責人為乙○○
    」（黃陳雪霞）、「黃陳雪霞係乙○○之母親，誼通公司實際負責人應該是乙○
    ○」（蘇瑾）、「黃陳雪霞是誼通公司名義上的負責人，而實際負責公司業務的
    是乙○○，．．．誼通公司實際負責人乙○○指派我每天晚上十時赴前述四家誼
    通公司所屬公館、天祥、和平、松仁四處拖吊場，收取當日的停管基金與交通罰
    鍰等現金，．．我收取後帶回公館拖吊場保管，第二天交給蘇瑾點收」（黃騰鴻
    ）各等語（見台北市調查處八十八年七月三十一日肅字第八六二００六號函送
    之調查筆錄），另證人即台北市交通事件裁決所承辦人員張慧林於原審審理時亦
    到庭結證稱：「（問：至誼通公司檢查時被告二人是否均在場？）我沒有見到被
    告二人，是黃騰鴻陪我的。但有一次開會，是與罰鍰代收有關之會議，乙○○有
    在場代表誼通公司，是在發現有遲延繳庫之後，才開會討論。」等語（見原審八
    十九年一月二十日訊問筆錄，原審卷第六十七頁），並有被告乙○○於八十九年
    一月十八日代表誼通公司所書立，載明於八十八年一月十九日前繳清積欠之代收
    交通罰鍰予台北市交通事件裁決所之切結書一紙（原審卷第一○九頁），足見被
    告乙○○確為誼通公司實際負責人，並負責誼通公司受委託代收前開款項之業務
    ，其所辯非誼通公司實際負責人，亦未參與誼通公司資金之調度運作云云，不足
    採信。
(二)道路交通管理處罰條例第八條第一項、第二項規定，違反同條例第五十六條第一
    項各款規定者，由公路主管機關處罰。公路主管機關為執行處罰，應設置交通事
    件裁決單位。又道路交通管理處罰條例第五十六條規定，違規停止車輛除由交通
    稽查人員責令駕駛人將車輛移置適當處所外，亦得於舉發違規後，使用民間拖吊
    車拖離之，並收取移置費。查，台北市停管處、及台北市交通事件裁決所，均為
    公務機關，而台北市停管處負責違規停車車輛拖吊移置費及保管費之收取業務，
    台北市交通事件裁決所則負責違規停車罰鍰之收取業務，故違規罰鍰、移置費及
    保管費之收取，均為台北市停管處、及台北市交通事件裁決所行使公權力範圍內
    之公務。而誼通公司分別與台北市停管處、及台北市交通事件裁決所簽訂合約，
    而受公務機關台北市停管處、及台北市交通事件裁決所之委託，承辦代收違規停
    車移置費、保管費、及罰鍰之公務，由於誼通公司為私法人，其於事實上不可能
    自任前開職務之執行，自須由公司內之自然人執行上開公務，被告二人既係負責
    辦理該項業務者，雖被告事實上係指示公司內之受僱職員辦理前開業務，然於被
    告二人因而享有公務上收取移置費、保管費、罰鍰之職權及權力主體之身分，並
    不生影響，是以台北市停管處及台北市交通事件裁決所與誼通公司間所簽上開之
    契約，應非單純之私經濟行為，被告二人應屬貪污治罪條例第二條後段規定受公
    務機關委託承辦公務之人員無訛（最高法院民國六十二年二月二十日、六十二年
    度第一次刑庭庭長會議決定及八十四年度台上字第五七五五號判決參照）。被告
    上訴所引台北市停管處87.5.11.北市停四字第三八四七號函，雖認該處簽約之民
    間拖吊公司從業人員從事違規定車輛拖吊及保管工作時，因須接受交通執勤警察
    之指揮始可從事現場車輛之工作，該等人員並不具有執法權云云，惟查，此僅係
    指實際執行拖吊工作時，尚須受交通執勤警察之指揮而言，並非謂其受委辦公務
    仍不具有公務上收取移置費、保管費、罰鍰之權力，況該函只是行政機關解釋，
    本院不受拘束，合此敘明。又被告二人既受台北市政府停管處及台北市交通事件
    裁決所之委託而享有公務上收取移置費、保管費及違規停車罰鍰之職權，並代台
    北市政府停管處開立妨害交通車輛拖吊及保管費收據，暨代台北市交通裁決所開
    立交通違規罰鍰收據給違規人，則渠等所代收之前開款項，自屬公有財物無訛。
(三)再查，右揭犯罪事實，其中事實欄第一項所述侵占代收款項犯行，業據被告乙○
    ○與施呈  於法務部調查局台北市調查處訊問時，及檢察官偵訊時，均供承屬實
    （見台北市調查處卷附八十八年七月七日調查筆錄及偵字第二一五四三號卷第十
    一頁至第十二頁），並有下列證據可資佐證被告二人之前開自白：
    1.證人蘇瑾、黃騰鴻、台北市交通事件裁決所承辦人員曾惠美、張慧林、台北市
      交通事件裁決所秘書室主任秦寶興、台北市交通事件裁決所政風室主任丙○○
      ，台北市停管處承辦人員甲○○分別於台北市調查處調查時及原審審理時所為
      之證詞（見台北市調查處卷附八十八年七月八日訊問筆錄及原審八十九年一月
      二十日、同年二月八日訊問筆錄，原審卷第六十五至六十七頁、第八十四至八
      十六頁）。
    2.台北市停管處租用民間拖吊車及保管場合約書（聲字第一四四一號卷第三十二
      至三十三頁、第二四三至二八一頁）、台北市交通事件裁決所委託代收違規罰
      鍰合約書（聲字第一四四一號卷第二八二至二八五頁）、台北市政府交通局租
      用民間拖吊公司執行違規停車拖吊及保管作業規定（聲字第一四四一號卷第二
      十三至二十七頁）、台北銀行代理市庫送款回單及台北銀行代理市庫送款憑單
      回單報核（台北市交通事件裁決所交通違規罰鍰專戶）（聲字第一四四一號卷
      第八十五至八十七頁、第一○○至一七五頁）、繳款書（台北市公有收費停車
      場基金）（聲字第一四四一號卷第一七六至二○四頁）。
    3.誼通公司各保管廠拖吊及保管費逾期繳納處分統計表（原審卷第九十三頁）、
      台北市拖吊場代收交通事件裁決所違規罰鍰繳款八十七年十二月十七日檢查確
      有延遲之檢查紀錄（原審卷第九十五、九十六頁）、台北市交通事件裁決所八
      十七年十二月二十三日北市裁秘字第八七七三二六０九００號催限期繳納函（
      原審卷第九十七、九十八頁）、八十八年一月四日北市裁秘字第八八六００五
      一六００號命遵期繳納及按實編收據順序函（原審卷第九十九頁）、八十八年
      一月六日北市裁秘字第八八六０一二七四００號命遵期繳納函（原審卷第一○
      一、一○二頁）、八十八年一月十四日北市裁秘字第八八六０四八四八００號
      函（原審卷第一○四頁）、八十八年一月十八日北市裁秘字第八八六０六四七
      ０００號命遵期填送收入憑證登記簿函（原審卷第一○六頁）、八十八年一月
      二十五日北市裁秘字第八八六０九七二四００號命不得以支票繳納函（原審卷
      第一一○頁）、八十八年二月二日北市裁秘字第八八六一三七七九００號返還
      不當得利函（原審卷第一一一至一三七頁）、八十八年二月九日北市裁秘字第
      八八六一七０九七００號命不得以支票繳納函（原審卷第一三八頁）、八十八
      年二月二十二日北市裁秘字第八八六二一０八九００號命限次日午前繳納函（
      原審卷第一四○、一四一頁）、八十八年二月二十五日北市裁秘字第八八六二
      二八七七００號催繳函（原審卷第一四二、一四三頁）、八十八年三月九日北
      市裁秘字第八八六二八九四八００（原判決誤書為0000000000）號
      檢討誼通公司遲繳報告函（原審卷第一四五至一五五頁）、八十八年三月十五
      日0000000000號返還不當得利函（原審卷第一五六、一五七頁）、
      台北市交通事件裁決所查處誼通公司所屬四處拖吊場遲延繳交代收罰鍰報告（
      原審卷第一六八至一七四頁）、誼通公司拖吊場代處理交通罰鍰延遲繳庫月明
      細表（原審卷第一一四至一二五頁）、誼通公司八十八年一月八日申請寬限函
      （原審卷第一○三頁）等件附卷可按。
    4.事實欄第二項所述犯行，則經證人丙○○及張慧林到庭結證屬實（見原審八十
      九年三月二日訊問筆錄，原審卷第二一三頁背面、第二一四頁），並有台北市
      交通事件裁決所委託代收違規罰鍰合約書（合約期間分別自八十八年七月一日
      及同年八月一日起，偵字第二０七七九號卷第九至十六頁）、台北市各拖吊場
      收據使用回報表（偵字第二０七七九號卷第十七至七十三頁）、台北市政府收
      入憑證登記簿（偵字第二０七七九號卷第七十五至九十七頁）、誼通公司所屬
      拖吊場八十八年七、八月代收罰鍰短報件數及金額彙整表（原審卷第二四一、
      二四二頁）、誼通公館、松仁、和平、天祥拖吊場八十八年七月、八月代收罰
      鍰短報收據件數及金額統計表（八十八年九月三日更正後之統計表，原審卷第
      二五一至二五八頁）、台北市交通事件裁決所八十八年八月三十日北市裁三字
      第八八七一三九九０００號短報委託代收罰鍰收據函（原審卷第二六０、二六
      一、二六二頁）等件附卷可稽。
(四)末查，依誼通公司與台北市停管處所簽訂之租用民間拖吊車及保管場合約書第十
    七條之約定：「乙方（即誼通公司）應依甲方（即台北市停管處）規定代為收繳
    移置費及保管費，其每日所代收之款項，應於當日或次日中午前（逢例假日順延
    ），以現款繳入甲方指定之市庫帳戶。」，另依誼通公司與台北市交通事件裁決
    所所簽訂之合約書第四條約定：「乙方（即誼通公司）每日二十四小時前代收之
    罰鍰，應於次日中午前（逢例假日順延）轉繳台北銀行各分行入庫。」，而被告
    二人於台北市調查處均供承將前開代收款項加以挪用作為支付誼通公司業務上之
    應付員工薪資、土地租金、拖吊車貸款、維修費用，及支應乙○○參選台北市議
    員所需經費（詳如前揭調查筆錄），而未於代收款項後翌日如數繳入指定市庫之
    事實，渠等業已將上開款項變易持有為所有之主觀不法意圖甚明，縱渠等於挪用
    後曾分別以現金、轉帳或支票方式將挪用款項繳回市庫，惟此僅渠等事後彌縫之
    行為，要無礙於其業務上侵占罪之成立（最高法院六十三年台上字第二一六四號
    判例要旨參照）。
(五)綜右所述，本件事證明確，被告二人之右揭犯行洵堪認定，應予依法論科。
三、查「誼通公司」既受台北市停管處及台北市交通事件裁決所之委託辦理移置費、
    保管費及交通罰鍰收取之業務，被告乙○○則為誼通公司之實際負責人，被告施
    呈  則負責誼通公司財務管理之工作，被告二人自均屬貪污治罪條例第二條後段
    所稱「受公務機關委託承辦公務之人」，亦為從事於業務之人。渠等將承辦代台
    北市停管處及台北市交通事件裁決所向違規停車車輛車主所收取而持有之公有財
    物即移置費、保管費及罰鍰侵占據為己有部分，核均係犯貪污治罪條例第四條第
    一項第一款之侵占公有財物罪。
四、又查被告乙○○、施呈  二人雖為受公務機關委託承辦公務之人員，惟並非依法
    令從事於公務之人員，即與刑法第十條第二項所定「公務員」之要件未合，因之
    ，被告二人於辦理違規罰鍰代收業務時於業務上應制作之「台北市各拖吊場收據
    使用回報表」及「台北市政府收入憑證登記簿」，均非屬刑法第十條第三項所指
    公文書，而係業務上作成之私文書。又被告二人將內容登載不實之「台北市各拖
    吊場收據使用回報表」、及「台北市政府收入憑證登記簿」，送交台北市交通事
    件裁決所報核時，自係本於該文書之內容，對台北市交通事件裁決所有所主張而
    行使，並致使台北市交通事件裁決所承辦之公務人員將前開不實之內容登載於公
    務上制作之「拖吊場代收本所違規罰鍰收據使用份數及應繳金額明細表」上（即
    公文書上），此部分被告二人所為，核均係犯刑法第二百十六條、第二百十五條
    之行使業務上登載不實文書罪及同法第二百十四條之使公務員登載不實罪。至被
    告二人將「收據使用起訖號碼」、「使用份數」、「實收金額」等不實內容登載
    於業務上所作成之「台北市各拖吊場收據使用回報表」、及「台北市政府收入憑
    證登記簿」之低度行為，均應為行使不實「台北市各拖吊場收據使用回報表」、
    及「台北市政府收入憑證登記簿」之高度行為所吸收，均不另論罪。公訴人起訴
    事實雖未敘及被告二人所犯前開事實欄第二項之侵占及行使業務登載不實、使公
    務員登載不實犯行，然該部分事實與公訴人起訴之犯罪事實既分別具有連續犯及
    牽連犯之裁判上一罪關係，並經公訴人移送併案審理，法院自得一併審究。
五、被告乙○○、施呈  二人就前開侵占公有財物、行使業務上登載不實文書及使公
    務員登載不實犯行，均具有犯意聯絡及行為分擔，為共同正犯。又渠等利用不知
    情之職員，將代收款項之現金存入誼通公司之銀行帳戶，或利用不知情之職員於
    業務上應制作之「台北市各拖吊場收據使用回報表」、及「台北市政府收入憑證
    登記簿」為不實之記載，應屬間接正犯。渠等先後多次侵占公有財物、行使業務
    上登載不實文書及使公務員登載不實犯行，均時間緊接，構成要件相同，顯均係
    基於概括犯意反覆為之，應依連續犯規定以一罪論，除侵占公有財物罪之法定本
    刑無期徒刑部分依法不得加重外，餘均依法加重其刑。被告乙○○、施呈  二人
    均在偵查中自白前開事實欄第一項之犯行，並自動繳交全部侵占所得之財物，亦
    經證人丙○○、甲○○分別證明無訛，就渠等所犯侵占公有財物罪部分，應依貪
    污治罪條例第八條第二項前段規定，減輕其刑。被告二人各所犯前開侵占公有財
    物罪、行使業務上登載不實文書罪及使公務員登載不實罪間，具有方法與結果之
    牽連關係，應依牽連犯規定從較重之侵占公有財物罪處斷。原審引用貪污治罪條
    例第二條後段、第四條第一項第一款、第八條第二項前段、第十七條，刑法第十
    一條前段、第二十八條、第五十六條、第二百十六條、第二百十五條、第二百十
    四條、第五十五條、第三十七條第二項，罰金罰鍰提高標準條例第一條前段，分
    別審酌被告乙○○、施呈  二人於侵占前開事實欄第一項之款項後，猶不知悔改
    ，再為前開事實欄第二項之犯行，及渠等之犯罪動機、目的、手段、所侵占財物
    之金額甚鉅、所生危害，暨已自動繳交所侵吞之全部款項及犯罪後之態度等一切
    情狀，論處被告乙○○、施呈  共同連續受公務機關委託承辦公務之人侵占公有
    財物罪，各處有期徒刑陸年，並均依貪污治罪條例第十七條規定，宣告被告乙○
    ○、施呈  各褫奪公權六年。又被告二人所製作之「台北市各拖吊場收據使用回
    報表」及「台北市政府收入憑證登記簿」均已交付台北市交通事件裁決所，並非
    被告二人所有，故均不宣告沒收，予以敘明。又被告等既已自動繳交所侵吞之全
    部款項，毋庸依貪污治罪條例第十條諭知追繳、沒收、發還，併此敘明。經核原
    判決認事用法及量刑，均無違誤，被告等猶執陳詞上訴指摘原判決不當，為無理
    由，應予駁回。
據上論斷，應依刑事訴訟法第三百六十八條，判決如主文。
本案經檢察官吳國南到庭執行職務。
中      華      民      國    八十九    年     十一    月     三十     日
                              臺灣高等法院刑事第九庭
                                    審判長法  官  李  文  成
                                          法  官  周  盈  文
                                          法  官  官  有  明
右正本證明與原本無異。
如不服本判決應於收受送達後十日內向本院提出上訴書狀，其未敘述上訴之理由者並
得於提起上訴後十日內向本院補提理由書（均須按他造當事人之人數附繕本）。
                                          書記官  林  蓓  瑜
中      華      民      國    八十九    年      十二    月      四      日
附錄：本判決論罪科刑法條全文
貪污治罪條例第四條
有左列行為之一者，處無期徒刑或十年以上有期徒刑，得併科新台幣一億元以下罰金
：
一、竊取或侵占公用或公有器材、財物者。
二、藉勢或藉端勒索、勒徵、強占或強募財物者。
三、建築或經辦公用工程，或購辦公用器材、物品，浮報價額、數量，收取回扣或有
    其他舞弊情事者。
四、以公司運輸工具裝運違禁物品或漏稅物品者。
五、對於違背職務之行為，要求期約或收受賄賂或其他不正利益者。
刑法第二百十四條
明知為不實之事項，而使公務員登載於職務上所掌之公文書，足以生損害於公眾或他
人者，處三年以下有期徒刑、拘役或五百元以下罰金。
刑法第二百十五條
從事業務之人，明知為不實之事項，而登載於其業務上作成之文書，足以生損害於公
眾或他人者，處三年以下有期徒刑、拘役或五百元以下罰金。
刑法第二百十六條
行使第二百十條至第二百十五條之文書者，依偽造、變造文書或登載不實事項或使登
載不實事項之規定處斷。


司法院資訊處製作；財團法人民間司法改革基金會備份。
